臺灣嘉義地方法院刑事判決
111年度簡上字第61號
上  訴  人  臺灣嘉義地方檢察署檢察官
上  訴  人  
即  被  告  吳劍峰


選任辯護人  蘇慶良律師
上列上訴人因被告毀棄損壞案件，不服本院嘉義簡易庭中華民國
１１１年４月１１日１１１年度嘉簡字第２８９號第一審刑事簡易判決（聲請
簡易判決處刑案號：臺灣嘉義地方檢察署１１１年度調偵字第２７號
），提起上訴，本院管轄之第二審合議庭判決如下：
    主    文
上訴駁回。
吳劍峰緩刑貳年。
    犯罪事實
一、吳劍峰係「○○土木包工業」獨資行號之負責人，於民國１１０
    年間承攬由「○○建設事業有限公司」擔任起造人、建築基地
    坐落在嘉義縣○○鄉○○段○○○○○○○○○○○○地號土地上住宅建案之
    營建工程；魏○○則係相鄰嘉義縣○○鄉○○段○○○○○地號土地之
    共有人，前揭地號土地上各種植有１棵樟樹（共２棵，下稱本
    案２棵樟樹），為魏○○與上開土地其他共有人所共有之物。
    詎吳劍峰於上開營建工程期間，因認本案樟樹妨礙其施作嘉
    義縣○○鄉○○段○○○○地號土地上之建築工程，竟基於毀損他人
    物品之犯意，於１１０年７月２０日上午某時許，撥打電話委請不
    知情之樹木修剪人員邱○○砍伐本案２棵樟樹，並指示不知情
    之工地主任蔡○○在現場指揮邱○○，邱○○遂於１１０年７月２０日下
    午１時３０分許，搭乘其所聘僱、同不知情之助手林○○所駕駛
    之車牌號碼○○○○－00號自用小貨車一同至本案２棵樟樹坐落土
    地，與林○○輪流持鏈鋸１台，將本案２棵樟樹從根部予以鋸斷
    ，僅殘留樹頭，已變更本案２棵樟樹之外觀、生長效用及使
    用效益，足以生損害於魏○○（邱○○、蔡○○、林○○所涉毀棄損
    壞等罪嫌，另經檢察官為不起訴處分確定）。
二、案經魏○○訴由嘉義縣警察局民雄分局報告臺灣嘉義地方檢察
    署檢察官偵查後聲請簡易判決處刑。
　　理　　由
一、證據能力之認定：
　　本判決後述所引用之供述證據，檢察官、被告吳劍峰及其辯
    護人於本院審理中就其等之證據能力均表示沒有意見而不予
    爭執（見本院簡上卷第８１、１８０頁），且迄至言詞辯論終結
    前均未聲明異議，本院審酌上開證據資料製作時之情況，尚
    無違法不當及證明力明顯過低之瑕疵，亦認為以之作為證據
    應屬適當，是依刑事訴訟法第１５９條之５規定，認均有證據能
    力。至其餘資以認定本案犯罪事實之非供述證據，亦查無係
    公務員違反法定程序取得之情形，依刑事訴訟法第１５８條之４
    規定反面解釋，洵具證據能力。
二、認定被告犯罪事實所憑證據及理由：
　　訊據被告吳劍峰固坦承其承攬上開住宅建案，有於前揭時間
    撥打電話委請邱○○砍掉本案２棵樟樹，並指示蔡○○在場指揮
    等情，然矢口否認涉有何損壞他人物品罪嫌，辯稱：我上開
    建案基地上方有電線，妨礙我施工，跟台灣電力股份有限公
    司（下稱台電公司）申請遷移電桿，台電公司來現場履勘說
    如果沒有砍樹，他們公司不移電線桿，但台電公司如果不移
    電線桿，我就沒有辦法施工，而且本案樟樹之樹根已伸進我
    上開建案９５－５地號土地，為了避免９５－５地號土地之地主日後
    與上開６６、９４地號土地之地主產生糾紛，我才決定將本案樟
    樹砍掉，所以我沒有犯罪云云。辯護人亦為被告辯護稱：樹
    之生命有週期，在它生命週期內遭砍掉之樹木仍有生命，可
    以繼續生長，是本案２棵樟樹雖遭砍斷，但未死亡，不該當
    毀損之構成要件；又本案２棵樟樹枝葉茂密，其中１棵樟樹之
    樹枝已生長延伸到被告施工基地上，造成施工之阻礙與困難
    ，而被告所承攬上開建案施工亦有搬移電桿之需求，故在台
    電公司之建議下，被告為了降低危險與風險才將本案２棵樟
    樹砍掉，其係出於公益之考量，主觀上應不具有毀損之故意
    云云。經查：
㈠、上揭犯罪事實，業據被告於檢察官訊問中坦承犯行（見偵９９２
    ９號卷第４８至５０頁），核與證人即告訴人魏○○於警詢、檢察
    官訊問中證述之情節（見警卷第２３至２６頁，偵９９２９號卷第４７
    至４８頁），及證人即同案被告邱○○、蔡○○、林○○於警詢、檢
    察官訊問中證述之內容（邱○○部分見警卷第２至３、５至７、９
    至１０頁，偵９９２９號卷第５２至５３頁；蔡○○部分見警卷第１６至１８
    頁，偵９９２９號卷第５０至５１頁；林○○部分見警卷第１２至１４頁，
    偵９９２９號卷第５２至５３頁）均大致相符，並有嘉義縣○○鄉○○段
    ○○○○○○○○○○○○地號土地建案之地籍配置圖１紙、嘉義縣○○鄉○
    ○段○○地號與同段９４地號之土地建物查詢資料各１份，及本院
    於１１１年８月２４日履勘現場針對本案２棵樟樹坐落位置及案發
    後生長情形所製作之勘驗筆錄１份、嘉義縣大林地政事務所１
    １１年９月２日嘉林地測字第１１１０００６１３７號函所檢附本案２棵樟
    樹分別坐落於嘉義縣○○鄉○○段○○地號土地與同段９４地號土地
    之複丈成果圖１份，及本案２棵樟樹遭砍前之樣貌照片３張、
    現場蒐證照片７張、證人邱○○本案持用之鏈鋸照片２張、車牌
    號碼○○○○－00號自用小貨車於１１０年７月２０日下午載運木材之
    監視錄影器畫面截圖４張附卷可稽（見警卷第２８至３４頁，偵９
    ９２９號卷第２８至３１頁反面、４３頁，本院簡上卷第２７至３１、１４３
    至１６１頁），足認被告上開任意性自白確與事實相符，堪以
    採信。
㈡、被告於本院審理中雖翻異前詞，改口否認犯罪，並以上情置
    辯，而其辯護人亦為其辯護如上，然其等辯詞均無可採，論
    述如下：
　⒈按刑法第３５４條之毀損罪，係以使所毀損之物失其全部或一部
    效用為其構成要件，所謂「毀棄」即毀壞滅棄，使物之本體
    全部喪失其效用者；稱「損壞」即損害破壞，致使物之性質
    、外形或其特定目的之可用性，較原來之狀態有顯著不良之
    改變，而失其全部或一部之效用者；稱「致令不堪用」係指
    除毀棄損壞物之本體外，以其他不損及原物形式之方法，使
    物之一部或全部喪失其效用者而言。查本案２棵樟樹在本案
    發生之前，均為高聳、枝葉茂盛之樹木乙情，有上開樟樹遭
    砍前之樣貌照片在卷可參，而後本案２棵樟樹之枝幹及枝葉
    均經證人邱○○、林○○依被告之指示從根部以上予以鋸斷，僅
    殘留樹頭，迄今根部均未再往上生長乙情，業據被告坦承不
    諱，並有上開現場蒐證照片、本院勘驗筆錄在卷可佐。準此
    以觀，本案２棵樟樹之枝幹、枝葉既從根部以上遭到鋸斷，
    自已破壞本案２棵樟樹原有之外型，而植物本身之觀賞價值
    ，非僅止於花朵，亦涵括其枝葉之生長型態，則本案２棵樟
    樹之外觀與生長效用皆遭改變，應認已達損壞之程度，且足
    以生損害於告訴人。辯護人固以本案２棵樟樹尚未死亡，仍
    可繼續生長云云為被告置辯，然本案２棵樟樹縱未死亡而未
    達毀棄之程度，仍已遭損壞，而足以生損害於告訴人，業如
    前述，是辯護人此部分所辯，自無可採。
　⒉次按毀壞他人之物之故意，祇須對於他人之物而毀壞出於故
    意，即屬相當，至於毀壞之原因如何以及毀壞之結果對於事
    主所生利害，均與其故意之有無無涉（最高法院７５年度台上
    字第３６６７號判決意旨參照）。查被告明知本案２棵樟樹均非
    位在其所承攬上開建案之基地內，自應知曉本案２棵樟樹係
    屬他人所有之物，非其可自由處分，然其卻在未詢問本案２
    棵樟樹係何人所有，亦未徵得該等樟樹所有權人同意之情形
    下，為便利其施工，即擅自僱人將本案２棵樟樹從根部以上
    予以鋸斷，使之喪失外觀與生長效用，被告主觀上即有毀損
    他人物品之故意無疑，被告及辯護人辯稱被告不具有毀損之
    故意云云，顯非可採。至被告及辯護人上開所辯係應台電公
    司之要求，始鋸斷本案２棵樟樹云云，姑不論台電公司嘉義
    區營業處對此已於１１１年１月２１日以嘉義字第１１１１２６６２５６號函
    說明：上開建案用戶因電桿妨礙建築申請遷移，經查設計員
    當時依申請用戶建築需求，現場協調確認桿線遷移路徑，並
    無因樹木遮擋需移除樹木方能移動電桿之要求等語，有上開
    函文１份在卷可憑（見調偵２７號卷第５７至６１頁），縱若屬實
    ，此部分也僅屬被告之犯罪動機，與被告是否具有犯罪故意
    無涉。
　⒊再按民法第７９７條規定：「（第１項）土地所有人遇鄰地植物
    之枝根有逾越地界者，得向植物所有人，請求於相當期間內
    刈除之。（第２項）植物所有人不於前項期間內刈除者，土
    地所有人得刈取越界之枝根，並得請求償還因此所生之費用
    。（第３項）越界植物之枝根，如於土地之利用無妨害者，
    不適用前二項之規定。」，依此規定，土地所有人於鄰地植
    物之枝根有逾越地界而妨害其土地利用之情形者，固可先請
    求植物所有人於相當期間內刈除之，植物所有人不於前項期
    間內刈除，土地所有人即得逕行刈取越界之枝根，惟此僅以
    「逾越地界而有妨害於土地之利用」者，方有適用，若未逾
    越地界之植物，因本屬土地之出產物，而屬土地所有人所有
    ，他人自不可隨意刈除破壞。查本案２棵樟樹分別坐落於嘉
    義縣○○鄉○○段○○○○○地號土地上，係屬告訴人與上開土地其
    他共有人所共有之物，已如前述，被告對此自不可隨意刈除
    破壞，即便該等樟樹之枝根有逾越地界而妨害其前揭建築基
    地利用之情形，亦應由上開建築基地之所有人先請求告訴人
    及其他共有人於相當期間內刈除，然被告捨此不為，逕於上
    開時間，指示不知情之證人邱○○、林○○，至告訴人及其他共
    有人所共有之嘉義縣○○鄉○○段○○○○○地號土地，擅自將本案２
    棵樟樹從根部以上予以鋸斷，僅殘留樹頭，被告此部分所為
    自有毀損他人所有物，且無合法權源之情形存在，是被告辯
    稱係為了避免嘉義縣○○鄉○○段○○○○地號土地之地主與同段６６
    、９４地號土地之地主未來產生糾紛云云，縱然屬實，亦無合
    法權源，難認有據，無從對被告為有利之認定。
　⒋另被告及其辯護人於本院審理之初，固有爭執本案２棵樟樹中
    僅其中１棵坐落在嘉義縣○○鄉○○段○○地號土地，另１棵係坐落
    在水利地，並非坐落在嘉義縣○○鄉○○段○○地號土地，告訴人
    對此棵樟樹並無所有權云云。然查本案２棵樟樹確實分別坐
    落在嘉義縣○○鄉○○段○○地號土地與同段９４地號土地，有上開
    大林地政事務所函附之複丈成果圖存卷可考，是被告及辯護
    人此部分所辯，核與大林地政事務人員勘測之結果不符，無
    可採信。
㈢、綜上所述，本案事證明確，被告上開犯行堪以認定，應予依
    法論科。
三、論罪科刑：
㈠、核被告吳劍峰所為，係犯刑法第３５４條之毀損他人物品罪。
㈡、被告利用不知情之證人邱○○、蔡○○、林○○為本案犯行，均為
    間接正犯。
四、駁回上訴及給予緩刑之理由：
㈠、原審認被告涉犯刑法第３５４條之毀損他人物品罪，事證明確，
    適用刑事訴訟法第４４９條第１項前段、第４５４條第２項，刑法第
    ３５４條、第４１條第１項前段，刑法施行法第１條之１第１項等規
    定，判處被告拘役５０日，並諭知易科罰金之折算標準，經核
    其認事用法俱無違誤，量刑亦屬妥適，應予維持。
㈡、被告雖執前詞否認本案毀損犯行，而上訴指摘原判決違法不
    當云云。然被告本案所為確已構成毀損他人物品罪，被告與
    其辯護人所辯各節均不足採信，已據本院於前揭理由予以指
    駁說明，是被告之上訴，顯無理由，應予駁回。
㈢、檢察官雖循告訴人之請求提起上訴，略以：原審僅判決被告
    拘役５０日，易科罰金僅需支付新臺幣５萬元，無法令被告於
    本判決中獲得應有之教訓，罪刑顯不相當；況被告自始並未
    向告訴人道歉及賠償，犯後毫無悔意，且樟樹之價值甚高，
    原判決刑度，等同變相鼓勵被告得任意毀損他人之物，判決
    顯有失當云云。惟按量刑輕重，係屬事實審法院得依職權妥
    適裁量之事項，苟已斟酌刑法第５７條各款所列情狀而未逾越
    法定刑度，不得遽指為違法（最高法院７２年台上字第６６９６號
    、７５年台上字第７０３３號判例意旨參照）；且在同一犯罪事實
    與情節，如別無其他加重或減輕之原因，下級審量定之刑，
    亦無過重或失輕之不當情形，則上級審法院對下級審法院之
    職權行使，原則上應予尊重（最高法院８５年度台上字第２４４６
    號判決意旨參照）。查本案原審就量刑及易科罰金之折算標
    準，審酌「被告因處理工地事宜，未向本案土地之所有權人
    詢問是否可以砍伐本案樟樹，即遂委由證人邱○○等人為本案
    犯行，顯然未尊重他人之財產法益，被告所為實屬不當；惟
    考量其於偵查中坦承犯行，暨兼衡被告於警詢自陳之智識程
    度、職業、家庭經濟狀況及本案犯行之手段、毀損物品之價
    值」等一切情狀，於法定刑內量處如原審判決主文所示之刑
    ，並諭知易科罰金之折算標準，業已就被告各項科刑情狀予
    以審酌，就現有卷證資料尚無所謂原判決有何逾越法定刑度
    ，或濫用自由裁量權限之違法或不當情事，是檢察官上訴主
    張原審量刑失當，為無理由，應予駁回。
㈣、查被告前未曾因故意犯罪受有期徒刑以上刑之宣告，有臺灣
    高等法院被告前案紀錄表１份附卷可稽，其因一時疏失，致
    罹刑典，然犯後已與告訴人達成調解，並已履行調解條件完
    畢等情，業據告訴人於本院於１１１年８月２４日履勘現場時供述
    明確（見本院簡上卷第１４７頁），並有本院調解筆錄正反面
    之翻拍照片１份存卷可考（見本院簡上卷第１２５至１２７頁），
    堪信被告經此偵、審程序之教訓後，當知所警惕，而無再犯
    之虞，是本院認被告上開刑之宣告，已足策其自新，被告所
    受刑之宣告，以暫不執行為適當，爰依刑法第７４條第１項第１
    款規定，併諭知緩刑２年，用啟自新。
據上論斷，應依刑事訴訟法第４５５條之１第１項、第３項、第３６８條
，刑法第７４條第１項第１款，判決如主文。
本案經檢察官謝雯璣、陳郁雯聲請以簡易判決處刑，檢察官邱朝
智提起上訴，由檢察官廖俊豪、林津鋒到庭執行職務。
中　　華　　民　　國　　111 　年　　10　　月　　28　　日
                  刑事第九庭  審判長法  官  康敏郎
                                    法  官  沈芳伃
                                    法  官  簡仲頤
上列正本證明與原本無異。
本件不得上訴。　　　　　　　　　　　　　　　　　　
中　　華　　民　　國　　111 　年　　10　　月　　28　　日
                                    書記官　吳明蓉
附錄本案論罪科刑法條：
中華民國刑法第３５４條：
毀棄、損壞前二條以外之他人之物或致令不堪用，足以生損害於公眾或他人者，處２年以下有期徒刑、拘役或１萬５千元以下罰金。